【裁判字號】    99,交聲,215
【裁判日期】    990909
【裁判案由】    違反道路交通管理處罰條例聲明異議
【裁判全文】
臺灣新竹地方法院交通事件裁定         99年度交聲字第215號
原處分機關  交通部公路總局新竹區監理所
異  議  人
即受處分人  甲○○
上列異議人即受處分人因違反道路交通管理處罰條例案件，對於
交通部公路總局新竹區監理所民國99年3 月29日所為之裁決處分
（案號：竹監新三字第裁51-E00000000號）聲明異議，本院裁定
如下：
    主  文
原處分關於甲○○領有聯結車駕駛執照駕駛重型機器腳踏車之處
分撤銷，上開撤銷部分甲○○不罰。
其餘異議駁回。
    理  由
一、原處分意旨略以：異議人即受處分人甲○○（下稱異議人）
    於民國99年3 月14日0 時24分許，騎乘車號HRN-312 號重型
    機車，行駛於新竹市○○路與南門街交岔路口時為警攔停檢
    查，因有騎車行駛搖晃，身上並有濃厚酒味之情形，員警乃
    予以攔停對之進行酒精濃度測試檢定，又因異議人拒絕接受
    酒精濃度檢測，員警遂掣單舉發，嗣原處分機關依道路交通
    管理處罰條例第35條第4 項前段、第67條第2 項規定，裁處
    異議人罰鍰新臺幣（下同）6 萬元，並吊銷駕駛執照，3 年
    內不得考領駕駛執照；原處分機關復以異議人領有聯結車駕
    駛執照駕駛重型機器腳踏車之交通違規，併依道路交通管理
    處罰條例第22條第1 項第4 款規定，裁處異議人罰鍰1,800
    元等語。
二、聲明異議意旨略以：我現雖未在開聯結車，但我幫妻子妹妹
    開客貨二用車載貨，如果被吊照，3 年內不能考照，對我生
    計影響很大，且我是騎機車，但被吊銷的是聯結車駕照，這
    並不合理，如果要吊銷的話，應該是吊銷機車駕照，因為考
    照的時候，就是不同的程序，不同的標準，爰依法聲明異議
    ，請求撤銷原處分等語（本院卷第7 、26頁）。
三、按汽車（依道路交通管理處罰條例第3 條第8 款規定，包括
    機器腳踏車即機車）駕駛人，駕駛汽車經測試檢定酒精濃度
    超過規定標準者，處1 萬5 千元以上6 萬元以下罰鍰，並當
    場移置保管其車輛及吊扣其駕駛執照1 年；汽車駕駛人拒絕
    接受第1 項測試之檢定者，處6 萬元罰鍰，並當場移置保管
    其車輛及吊銷其駕駛執照，且3 年內不得考領駕駛執照，道
    路交通管理處罰條例第35條第1 項第1 款、第4 項前段、第
    67條第2 項分別定有明文。
四、異議人原係否認酒駕之情事（本院卷第16頁），嗣雖坦承有
    酒駕之情（本院卷第17頁反面），惟仍以前揭情詞置辯。經
    查：
  (一)按警察對於已發生危害或依客觀合理判斷易生危害之交通工
    具，得予以攔停，要求駕駛人或乘客出示相關證件或查證其
    身分，及要求駕駛人接受酒精濃度測試之檢定，警察職權行
    使法第8 條第1 項第1 款、第3 款分別定有明文，是依道路
    交通管理處罰條例第35條授權員警實行酒精濃度測試檢定之
    規定，乃是基於員警執行交通稽查勤務之必要性所設，員警
    固然不能毫無理由對駕駛人實施酒測，然只要有事實足認駕
    駛人有酒駕可能性，其發動門檻即已足備。證人即開單告發
    員警陳英傑於本院到庭具結證稱：當天我在勝利路、南門街
    路口看到異議人騎乘本件取締的機車，他從林森路、南門街
    方向騎過來，騎到他勝利路戶籍地址，機車會搖晃，我要攔
    停，他不停，又繞一圈到他勝利路戶籍地址，要把車停好，
    我就上前問他是否喝酒酒駕，他說沒有，但我聞到他身上有
    很濃的酒味，就請他做酒測，他說不要，我就帶他到派出所
    進行酒測，他拒絕接受呼氣酒測，故仍未進行酒測，我就依
    規定告發等語綦詳（本院卷第17頁、第25頁反面），職是，
    員警因異議人騎乘機車搖晃加以攔停，並因異議人身上有濃
    厚酒味之客觀情形，而懷疑異議人係為酒後騎車，並要求異
    議人進行酒測，顯係基於合理懷疑，且異議人酒後騎車確存
    有實害，則員警對異議人進行臨檢，並要求其配合進行酒測
    ，自無不合之處。
  (二)又查酒精濃度測試器既係設計專用於對不特定對象測試吐氣
    所含酒精濃度之儀器，則其設計上自應以簡易為原則，即受
    測者僅需依正常方式吹氣，即可輕易達到檢測目的，受測者
    如願配合而依正常方式吹氣，應可得知檢驗結果。本件異議
    人酒測前確有喝酒之徵兆，此業經證人陳英傑結證屬實如上
    。又按員警係屬司法警察人員之一份子，自深切明白出庭作
    證具結後，應據實陳述之義務及虛偽證述應受處罰之嚴重後
    果，佐以其能具體說出攔停、舉發異議人交通違規之經過情
    節，其係全程目擊異議人交通違規之過程，亦不致發生誤認
    之情形，且其與異議人並不相識，更無甘冒偽證罪責而故意
    誣陷異議人之理，是其所為證言，應屬真實可信。則證人陳
    英傑因異議人未配合進行酒測，乃舉發異議人拒絕酒精濃度
    測試之檢測，於法洵無違誤。
  (三)又道路交通管理處罰條例第35條第4 項之所以規定「拒絕酒
    精濃度測試之檢定」除應課予罰鍰6 萬元外，並應當場移置
    保管該汽車及吊銷該駕駛執照，較諸同條第1 項規定酒後駕
    車之處罰更為嚴厲，目的在於不使拒絕酒精濃度測試檢定之
    駕駛人反而獲得寬典，否則無異鼓勵駕駛人拒絕接受測試。
    再關於處罰基礎，係因人體內酒精含量由開始飲酒時依飲酒
    量漸漸累積增加，在完成飲酒時體內酒精含量達到最高，隨
    後依代謝率逐漸代謝；基此，倘駕駛人遭員警攔停後，積極
    拒絕接受酒精測試或消極推諉拖延，致其體內酒精濃度因時
    間經過而逐漸代謝降低，對於其他立即配合測試之駕駛人顯
    有不公，且亦明顯有礙警員職務之順利進行。是故，駕駛人
    經警告知酒精濃度測試標準及流程後，不論以積極行為表示
    拒絕或以消極不配合方式排斥酒測，均屬「拒絕接受酒精濃
    度測試」。又按，汽車駕駛人，因違反本條例及道路交通安
    全規則之規定，受「吊銷」駕駛執照處分時，「吊銷」其持
    有各級車類之駕駛執照，道路交通管理處罰條例第68條定有
    明文。此規定係於94 年12 月14日修正公布，並於95年3 月
    1 日施行，而修正前之道路交通管理處罰條例第68條則係規
    定「汽車駕駛人，因違反本條例及道路交通安全規則之規定
    ，受『吊扣』或『吊銷』駕駛執照處分時，『吊扣』或『吊
    銷』其持有各級車類之駕駛執照」，觀其修法意旨，係以「
    原條文將違規駕駛人所持有之各級車類駕駛執照一併吊扣或
    吊銷，失之過酷，影響人民工作及生活甚鉅」為由，而刪除
    「吊扣」駕駛人駕駛執照時，應「吊扣」駕駛人持有各級車
    類駕駛執照之規定，但於受「吊銷」駕駛執照處分時，則未
    加以修正，仍維持「吊銷」其持有各級車類之駕駛執照。可
    知，立法者於修法之際，特別對於道路交通管理處罰條例「
    吊銷」、「吊扣」之情節不同，而分別予以不同之規定，是
    尚無從以駕駛人為相關交通違規行為時，其駕駛之車輛與所
    持有之駕駛執照非屬同級車類，即謂不得吊銷駕駛人所持有
    之他級車類駕駛執照。是本件異議人雖係酒駕騎乘機車違規
    ，然原處分機關裁罰應吊銷其之聯結車駕駛執照，亦無不合
    或過當之處。
  (四)至異議人所主張聯結車駕照乃其維持生計所必須等情，實非
    阻卻其違法行為之事由；而在民主法治國家，立法者代表全
    國人民制定相關法律，其基於維護社會安全等重大考量，並
    已就酒後駕車所造成之社會危害，及欲逃避責任拒絕酒測者
    之情節、惡性較為重大，與處罰對於人民所加之限制及影響
    等加以衡酌，對拒絕酒測者，制定處以吊銷駕駛執照等法律
    規定，自發生其拘束力，而為人民所應遵守；復以政府機關
    及大眾傳播媒體，對於酒後勿駕車，拒絕酒測加重處罰等事
    項，不斷三令五申，酒後禁止駕車已成為一般人通常之認知
    ，異議人對於自己行為違反之情節及可能造成之嚴重後果，
    均應可得而知。從而，異議人明知不得酒後駕車，仍於上揭
    時、地酒後騎乘機車，且無正當理由拒絕攔查員警之檢測，
    欲逃避違規責任，事證均已明確，原處分機關對於異議人酒
    駕騎車所為之裁罰及吊銷聯結車駕駛執照等相關處置，核無
    違誤之處。
  (五)另查，本件異議人已考領有重型機車駕駛執照，此有異議人
    證號查詢機車駕駛人資料附卷可憑（本院卷第31頁），是異
    議人於前開時地駕駛重型機車，並無原處分機關所認有前揭
    「領有聯結車駕駛執照，駕駛重型機器腳踏車」之交通違規
    ，至為灼明，此部份原處分機關以異議人有上開違規行為，
    裁處罰緩1,800 元，自難謂係適法之處分，復又與舉發單位
    係以未帶駕駛執照予以告發之情，尚有未合，此有新竹市政
    府警察局舉發違反道路交通管理事件通知單（下稱舉發單）
    附卷可稽（本院卷第8 頁），委屬未恰。又本件異議人雖未
    對此具體指摘有何不當之處，惟其既已就本件全部之裁罰處
    分於法定期間內向本院聲明異議，且為訴訟經濟計，本院自
    得併予審究，附此併敘。
五、綜上所述，本件異議人確有拒絕酒測之情形，已堪認定。此
    外，復有原處分機關違反道路交通管理事件裁決書及送達證
    書、舉發等件在卷可稽（本院卷第8 至10頁），從而，本件
    異議人無正當理由拒絕接受酒精測試之事實，堪以認定，原
    處分機關以異議人此部分之違規事實明確，依前揭規定裁處
    異議人罰鍰6 萬元，吊銷聯結車駕駛執照，且3 年內禁考，
    於法有據，裁罰額度亦無不當，異議人執前開情詞聲明異議
    ，為無理由，應予駁回；至原處分機關逕以異議人有「領有
    聯結車駕駛執照，駕駛重型機器腳踏車」之交通違規，而對
    其裁處罰鍰1,800 元之部分，則於法未合，應由本院將此部
    分之處分撤銷，另為不罰之諭知，以資適法。
據上論斷，應依道路交通管理處罰條例第87條第2 項，道路交通
案件處理辦法第19條、第20條前段，裁定如主文。
中    華    民    國    99    年    9     月    9     日
                  交通法庭    法  官  林建鼎
以上正本證明與原本無異。
如不服本裁定，應於送達後5 日內向本院提出抗告狀（需附繕本
）。
中    華    民    國    99    年    9     月    9     日
                              書記官  黃伊婕

司法院資訊處製作；財團法人民間司法改革基金會備份。
